【裁判字號】    95,交聲,1679
【裁判日期】    951229
【裁判案由】    交管條例聲異
【裁判全文】
臺灣板橋地方法院交通事件裁定        95年度交聲字第1679號
原處分機關  交通部公路總局臺北區監理所
異  議  人
即受處分人  甲○○
上列異議人即受處分人因違反道路交通管理處罰條例案件，對於
交通部公路總局臺北區監理所於民國九十五年九月二十八日以北
監自裁字第裁四０－ＺＦＣ０三八五六一號所為之裁決處分（原
舉發案號：公警局交字第ＺＦＣ０三八五六一號），聲明異議，
本院裁定如下：
    主  文
異議駁回。
    理  由
一、本件原處分意旨略以：異議人即受處分人甲○○於民國九十
    五年五月十四日晚間十時三十七分許，駕駛車牌號碼Ｇ０－
    二二三九號自用小客車，行經有燈光號誌管制之國道三號北
    上九十公里竹林匝道處，闖紅燈，經以自動拍照系統拍照採
    證後，為警逕行掣單舉發，乃依道路交通管理處罰條例第五
    十三條第一項、第六十三條第一項第三款規定裁處新臺幣（
    下同）二千七百元，並記違規點數三點等語。
二、本件聲明異議意旨略以：本人進入國道三號北向竹林交流道
    遇紅燈停等，待綠燈前進，連同本車僅第四部通過，即轉換
    紅燈，綠燈秒數僅約十秒，少於一般燈號甚多；據照片所示
    ，伊行經匝道儀控時，已變為紅燈一秒，但本車駕駛座已過
    停止線，後輪正位於停止線上仍繼續行駛，當時車速為時速
    二十三公里，這可能在一秒內停止線前停止住嗎？匝道儀控
    之自動拍照取締可否延長為紅燈已三秒才拍照取締闖越，這
    才不至於因緊急剎車造成後車追撞之可能，爰請求撤銷原處
    分云云。
三、按行政罰法業於九十四年二月五日經制訂公布，並自九十五
    年二月五日起施行，該法第五條規定：「行為後法律或自治
    條例有變更者，適用行政機關最初裁處時之法律或自治條例
    。但裁處前之法律或自治條例有利於受處罰者，適用最有利
    於受處罰者之規定。」查道路交通管理處罰條例所定罰鍰、
    記點之裁罰，係屬行政罰法中所稱行政罰之性質，自有前開
    行政罰法第五條規定之適用。次按汽車駕駛人，行經有燈光
    號誌管制之交岔路口闖紅燈者，處一千八百元以上五千四百
    元以下罰鍰，並記違規點數三點，修正前道路交通管理處罰
    條例第五十三條第一項、第六十三條第一項第三款分別定有
    明文。末按道路交通管理處罰條例雖於九十四年十二月二十
    八日修正公布，並於九十五年六月二十三日經行政院以院臺
    交字第０九五００八七六八五號令發布其中第五十三條及第
    六十三條規定自九十五年七月一日起施行；惟修正後第五十
    三條及第六十三條關於直行車輛闖紅燈而應裁處罰鍰及記違
    規點數等規定，均未變更。則本件異議人違規之行為時係九
    十五年五月十四日，而於原處分機關裁處（即九十五年九月
    二十八日）前，道路交通管理處罰條例雖經修正施行，惟裁
    遛前之規定並未較有利於異議人，故仍應適用原處分機關裁
    處時之法律即九十五年七月一日修正施行之道路交通管理處
    罰條例第五十三條及第六十三條論處，合先敘明。
四、經查，本件異議人於九十五年五月十四日晚間十時三十分許
    ，駕駛車牌號碼Ｇ０－二二三九號自用小客車，行經有燈光
    號誌管制之國道三號北上九十公里竹林匝道處，闖紅燈，經
    該匝道入口處所裝設之闖紅燈自動照相系統拍照採證等事實
    ，有內政部警政署國道公路警察局九十五七月七日公警局交
    字第ＺＦＣ０三八五六一號舉發違反道路交通管理事件通知
    單影本、交通部公路總局臺北區監理所九十五年九月二十八
    日北監自裁字第裁四０－ＺＦＣ０三八五六一號違反道路交
    通管理事件裁決書各一份及採證照片二張附卷可稽。且工務
    單位在進入匝道前，均設置有「前有闖紅燈照相」告示牌以
    提醒駕駛人注意。又匝道儀控係為維持高速公路交通順暢，
    而採以號誌管制方式控制自匝道進入主線道之車輛數，避免
    主線車輛遭受匝道入口車輛之干擾，減少主線車輛之旅行時
    間，降低主線與匝道車流交織所造成之危險；故燈號秒數亦
    隨主線車流多寡而作調整，與平面道路號誌之交通整理作用
    有所不同。且目前匝道入口所裝設之闖紅燈自動照相細系統
    係微電腦式，儀控燈號先由綠燈轉黃燈約三秒後再轉為紅燈
    時，違規車輛後車身通過停止線前之感應線圈後始拍予拍攝
    ；每一違規車輛均係由照相系統拍攝二次（一次為闖紅燈經
    過感應線圈之情形，一次為闖紅燈後仍持續前進之情形），
    二相片內儀控燈號均為紅燈始予舉發，本件採證照片記錄違
    規車輛超越停止線時紅燈已亮起秒數（第一張為一．０秒，
    第二張為一．六秒，車速為時速二十三公里）；儀控燈號如
    係綠燈或黃燈時，車輛通過停止線前之感應線圈，電腦系統
    將不予啟動，故無綠燈或黃燈時通過遭照相舉發之可能，此
    經內政部警政署國道公路警察局第六警察隊於九十五年八月
    三十一日以公警六交字第０九五０六七一七五九號函述綦詳
    。從而，在本件違規地點即竹林交流道匝道入口處前，已設
    置有「前有闖紅燈照相」之告示牌，而該入口處所裝設之儀
    控號誌，係設定其燈號先由綠燈轉黃燈約三秒後始再轉為紅
    燈，則異議人既知悉該匝道裝設有闖紅燈自動照相系統，自
    應提高警覺、謹慎駕駛，尤其已見該處號誌由綠燈轉為黃燈
    時，即應準備剎車停止，以免觸動自動照相系統，詎其仍緊
    跟前車、企圖搶快通過，致使其駕駛之自用小客車後輪通過
    停止線時遭自動照相系統拍照採證，是其有闖紅燈之違規行
    為，至為明確，且亦有可歸責之情事，從而，其徒以號誌變
    換不當為由而否認前開違規行為，要無足採。綜上，本件異
    議人駕車確有行經有燈光號誌管制之匝道入口闖紅燈之違規
    行為；則原處分機關據以援引道路交通管理處罰條例第五十
    三條第一項、第六十三條第一項第三款規定及依違反道路交
    通管理事件統一裁罰基準表，裁處異議人罰鍰二千七百元，
    並記違規點數三點，依法並無違誤，所裁罰之金額亦無不當
    之處，應予維持。本件異議為無理由，應予駁回。
據上論結，應依道路交通案件處理辦法第十九條，裁定如主文。
中    華    民    國    95    年    12    月    29    日
                  交通法庭  法  官  王  瑜  玲
上列正本證明與原本無異。
如不服本裁定，應於裁定送達後5日內向本院提出抗告狀。
中    華    民    國    96    年    1     月    2     日
                            書記官  黃  頌  棻


司法院資訊處製作；財團法人民間司法改革基金會備份。
